【裁判字號】    95,交簡上,25
【裁判日期】    950428
【裁判案由】    公共危險
【裁判全文】
臺灣臺北地方法院刑事判決            95年度交簡上字第25號
上  訴  人
即  被  告    甲○○
上列上訴人因公共危險案件，不服本院95年度北交簡字第15號
中華民國95年2月24日第一審簡易判決（聲請簡易判決處刑案號
：臺灣臺北地方法院檢察署94年度偵字第21699號），提起上訴
，本院管轄之第二審合議庭判決如下：
    主  文
上訴駁回。
    事  實
一、甲○○於民國94年10月27日晚間10時至翌日零時30分許，在
    臺北市○○○路某處飲用酒類飲料，已達不能安全駕駛動力
    交通工具之程度後，駕駛車牌號碼5A-5165號自用小客車行
    駛於道路上，嗣於28日1時57分許，途經臺北市○○區○○
    路與光復南路口，為警攔檢測得其呼氣酒精濃度高達每公升
    0.68毫克，始被查獲。
二、案經臺北市政府警察局信義分局報告臺灣臺北地方法院檢察
    署檢察官偵查後聲請簡易判決處刑。
    理  由
一、訊據被告甲○○坦承於前開時地酒後仍駕駛動力交通工具經
    警攔檢之事實，然否認有構成酒醉駕車刑責，辯稱其飲酒後
    ，當時心智尚清醒，並未達不能安全駕駛程度云云，惟查，
    上揭犯罪事實，關於上訴人為警測試之吐氣所含酒精成份為
    0.68毫克乙節，有酒精測試單一紙在卷足憑，復經證人即查
    獲警員乙○○到庭結證：其查獲被告係因當時被告從延吉路
    西向南右轉光復南路，未打方向燈，直接駛入光復南路北向
    南第二車道，該車道並非最外側車道，依正常狀況應該駛入
    最外側車道，其攔停原先是為了勸導被告未打方向燈及未駛
    入最外側車道，已有違規，因被告開啟車門時其聞到酒氣，
    即詢問被告是否願意配合酒精濃度測試，被告即下車進行測
    試，測試值高達0.68，達到超過0.55公共危險之標準，其帶
    回分隊詢問筆錄。約10分鐘後在分隊進行生理平衡檢驗。依
    其當場的判斷，被告當時車速很快，且當時其站立的地方是
    在最外車道，攔停時，被告本來不想停，其手放在槍托上，
    被告才停下來。一般行經十字路口時，通常車速應減速，但
    是被告未減速就直接右轉。其原先站在最外側，看到被告直
    接駛入最內側，其才走到中線去攔停等語明確（見本院95年
    4 月25日審判筆錄）。按刑法第185條之3服用酒類不能安全
    駕駛而駕駛者，其立法目的本在藉抽象危險犯之構成要件，
    不以發生具體危險為必要，以嚇阻酒後駕車危害道路交通安
    全，為外國立法例所採行，德國、日本皆然，而飲酒駕車者
    是否構成本罪，應由法院依各個具體案例之客觀事實認定。
    核本條構成要件係完備刑法，無待乎行政機關以行政命令訂
    定酒精含量值，以為補充，而行政機關所訂定之吐氣酒精含
    量之數值達每公升0.55毫克以上，即構成本罪，該命令僅係
    供法院參考之資料，而無拘束法院認定事實之效力，核先敘
    明。本院審理職務上已知，就醫學文獻可知，飲酒後酒精會
    使人類自主神經系統產生亢奮與認知功能暫時性缺損，酒後
    駕車之駕駛人對於移動景物之追縱能力、視力於光照射後之
    恢復能力、監視四周之注意力等，較遜於常狀態，然人體對
    於酒精濃度之承受度，每因個人體質差別而有異，而依上訴
    人所舉證之臺灣高等法院臺南分院94年度交上易字第545號
    判決亦指出，醫學文獻上認吐氣所含酒精濃度達每公升0.25
    毫克者，有輕度協調功能降低之現象；每公升達0.55毫克者
    ，有反應較慢、感覺減低、影響駕駛之現象，參考德國、美
    國之認定標準，對於酒精濃度呼氣已達每公升0.55毫克（0.
    55MG/L）或血液濃度達0. 11％以上，肇事率為一般正常人
    之十倍，認為已達「不能安全駕駛」之標準；至於上揭數值
    以下之行為，如輔以其他客觀事實得作為「不能安全駕駛」
    之判斷時，亦應依刑法第185條之3之規定移送法辦處以刑罰
    ，有法務部88年5月17日法規決字第019219號函可參照，
    本件被告為警查獲時之吐氣酒精濃度已達每公升0.68毫克，
    為被告所自承，其為警發覺其有酒後不能安全駕駛而仍駕車
    之犯行，係因被告於十字路口轉彎時未打方向燈且未減速與
    一般合法駕車行為有異而為警攔檢盤查時，始發覺其飲用酒
    精類，則被告外觀上明顯漏出犯罪嫌疑，又被告是否構成本
    條之罪，應以其是否達不能安全駕駛程度為斷。查本件被告
    其飲酒後酒精含量吐氣每公升已達0.68毫克，且核當時情形
    ，被告之駕駛行為違反正常駕駛之情形，已如前述，其復自
    承於員警在路旁攔檢時，並未發覺，遲至員警走近站在中線
    上攔查時，始查覺而配合檢查等語（見本院前揭審理筆錄）
    ，益徵被告當時情況，已因酒精而使其正常駕駛能力受到影
    響，被告所辯當時尚清醒，並非不能安全駕駛云云，並無足
    採，被告犯行明確，上開犯行至堪認定。
三、綜上所述，上訴人確有於服用酒類後，已達不能安全駕駛動
    力交通工具而仍駕駛上開車號汽車在道路上行駛之犯行，核
    係犯刑法第185條之3之服用酒類，不能安全駕駛動力交通工
    具而駕駛罪，原審以上訴人所為上開犯行之事證明確，依刑
    法第185條之3、第42條第2項規定，並審酌被告於飲後猶執
    意駕駛動力交通工具，嚴重威脅路上其他人車之安全等一切
    情狀，量處上訴人罰金壹萬伍仟元，並諭知易服勞役之折算
    標準，其認事用法均無不合，量刑亦稱妥適，是上訴人之上
    訴為無理由，應予駁回。
據上論斷，應依刑事訴訟法第455條之1第1項、第3項、第368條
，判決如主文。
本案經檢察官陳以墩到庭執行職務
中    華    民    國    95    年    4     月    28    日
              刑事第二庭  審判長法  官  吳孟良
                                法  官  蘇嘉豐
                                法  官  沈君玲
以上正本證明與原本無異。
本判決不得上訴。
                                書記官  袁以明
中    華    民    國    95    年    4    月    28     日


司法院資訊處製作；財團法人民間司法改革基金會備份。
